【裁判字號】    96,訴,289
【裁判日期】    970215
【裁判案由】    重傷害
【裁判全文】
臺灣高雄地方法院刑事判決               96年度訴字第289號
公  訴  人  臺灣高雄地方法院檢查署檢察官
被      告  甲○○
指定辯護人  林敏澤律師
上列被告因重傷害案件，經檢察官提起公訴（95年度偵字第3084
3 號），本院判決如下：
    主      文
甲○○使人受重傷，處有期徒刑伍年陸月，扣案塑膠藥罐壹瓶，
沒收之；又使人受重傷，處有期徒刑伍年陸月，扣案塑膠藥罐壹
瓶，沒收之；應執行有期徒刑拾年陸月，扣案塑膠藥罐壹瓶，沒
收之。
    事      實
一、甲○○曾於95年11月中旬某日，酒後因不明原因，前往位於
    高雄市○○○路162 號之「厚得福餐館」鬧事，時任該餐館
    副理之丙○○因見甲○○帶有酒意未予理會，不久甲○○亦
    自行離去。嗣於同年月22日晚上9 時30分許，甲○○再次前
    往上開餐館，欲向丙○○詢問綽號「阿英」女子之電話，丙○○因甲○○曾至該餐館鬧事，遂口氣不佳的答以不知「阿
    英」之電話，並質問甲○○之前何以鬧事，二人因而發生口
    角爭執，甲○○為此氣憤不已，竟萌向丙○○潑灑硫酸以報
    復之意，其明知濃硫酸為具有強烈腐蝕性之化學溶劑，主觀
    上亦可預見濃硫酸縱使加水後仍有強烈腐蝕性，若未能確知
    濃硫酸已加水稀釋至濃度極稀薄，而以加水後之濃硫酸潑灑
    他人，客觀上極易造成人體嚴重之燒灼傷害，並導致重傷害
    結果，猶基於縱若他人因而重傷害亦不違反其本意之不確定
    故意，於上開口角爭執後，旋即返回其位於高雄市苓雅區○○○路134 巷14號住處，取出同年月20日間，向宏榮化工原
    料行所購買用以通水管之濃硫酸一瓶（濃度98.1%） ，並將
    濃硫酸倒於其所有之塑膠藥罐中以利潑灑，又為免濃度太高
    ，再於上開藥罐中加入些許水以稀釋後，攜帶上開預備好裝
    有硫酸之藥罐折返上開餐館，同日晚上9 時45分，抵達上開
    餐館後，見丙○○與乙○○站於該餐館門口，甲○○乃走至
    丙○○面前，口說：「生意很好做喔！」後，旋將所預備之
    硫酸往丙○○之正面噴灑，致丙○○臉部、軀幹、雙手臂、
    左耳等部位受有化學性灼傷（深二度至三度、佔體表面積10
    %） 之重大不治之傷害。丙○○遭潑灑硫酸後大叫，一旁之
    乙○○見狀上前出手打甲○○一巴掌，詎因此激怒甲○○，
    使甲○○竟另萌使乙○○受重傷之不確定故意，將上開塑膠
    藥罐中所餘之硫酸，往乙○○正面潑灑，致其頭頸、前軀幹
    、雙手等部位受有化學性灼傷（深二度至三度、面積3.5%）
    之重大不治之傷害。甲○○犯案後，旋即逃逸離去，嗣警方
    據報趕抵現場，扣得甲○○所有用以重傷害丙○○、乙○○
    二人所用之盛裝硫酸塑膠藥罐1 瓶，並於翌日循線拘提甲○○到案。而丙○○、乙○○二人經送往高雄醫學大學附設中
    和紀念醫院（下稱中和紀念醫院）急救，並經過多日治療後
    ，均再轉往林才民整形外科施以整形手術，經長達1 年多之
    治療，丙○○仍造成軀幹、雙手臂、左耳等部位均遺留嚴重
    灼傷疤痕，無法恢復原來面貌之重大不治之傷害，左耳並因
    上開化學性灼傷後結疤，造成耳道嚴重狹窄，致該耳50分貝
    傳導性聽力障礙，而已嚴重減損其左耳之聽能；乙○○仍造
    成頭頸、前軀幹、雙手等部位均遺留嚴重灼傷疤痕，無法恢
    復原來面貌之重大不治之傷害。
二、案經丙○○、乙○○告訴暨高雄市政府警察局苓雅分局報請
    臺灣高雄地方法院檢察署檢察官偵查起訴。
    理      由
壹、程序方面：
一、按被告以外之人於偵查中向檢察官所為之陳述，除顯有不可
    信之情況者外，得為證據，刑事訴訟法第159 條之1 第2項
    定有明文。證人即告訴人丙○○、乙○○二人於偵查中之陳
    述，既均經具結，亦均無證據證明顯有不可信之情況，且均
    經本院審理時傳訊到庭，由被告及辯護人行使對質、詰問之
    權利，其等於偵查中所為之陳述，自均有證據能力。
二、除上開所述以外，被告及檢察官於本院調查證據時，均知本
    院其餘卷內證據資料有第159 條第1 項不得為證據之情形，
    且經本院審理時予以提示或告以要旨，各經其等表示意見，
    而未於言詞辯論終結前聲明異議，且本院審酌上開證據作成
    之形式均無瑕疵，復與待證事實具有關聯性等情況，認為適
    合作為本案之證據，依刑事訴訟法第159 條之5 第2 項規定
    ，應視為同意而有證據能力。
貳、實體方面：
一、訊據被告甲○○固坦承確有於上開時、地以硫酸潑灑告訴人
    丙○○、乙○○之行為，惟矢口否認故意重傷害告訴人二人
    ，辯稱：係因案發之前與告訴人丙○○發生爭執，遭告訴人
    丙○○持麵桿打傷頭部，因而思慮不清，控制力減弱，且當
    時有喝酒，一時氣憤，才返家拿之前所購買之硫酸要報復告
    訴人丙○○，但是在潑灑之前，為免硫酸濃度太高，伊有先
    在硫酸內加水稀釋，主觀上並沒有要使告訴人丙○○受重傷
    之故意；至於告訴人乙○○部分，係因伊對告訴人丙○○潑
    灑硫酸後，告訴人乙○○從左邊過來打伊，伊要揮手擋住告
    訴人乙○○，不料手持藥罐內之剩餘硫酸竟潑灑向告訴人乙○○，伊並非故意要重傷害告訴人乙○○；再者告訴人丙○○、乙○○所受之傷害依照卷內資料顯示，均與刑法第10條
    第4 項所列之重傷害定義並不相符，是伊所為，就告訴人丙○○部分，應僅構成普通傷害罪；就告訴人乙○○部分，應
    僅構成過失傷害罪等語。經查：
  (一)被告對於前開時、地以硫酸潑灑告訴人羅冬復、乙○○，致
    告訴人二人分別受有如事實欄所載之傷害等情，於本院審理
    中均坦承不諱，此部分核與證人即告訴人丙○○、乙○○於
    偵訊及本院審理中證述遭被告潑灑硫酸之情節均相符合，並
    與證人洪月裡於警詢及偵訊中證述所見案發經過互核一致，
    此外復有塑膠藥罐1 瓶扣案可證，及證人即告訴人丙○○、
    乙○○所受傷害照片可參（參警卷第26頁、本院卷第213 頁
    以下），而證人即告訴人丙○○因遭被告潑灑硫酸，致臉部
    、軀幹、雙手臂、左耳等部位受有化學性灼傷（深二度至三
    度、佔體表面積10%） ，經送往中和紀念醫院急救，並經過
    多日治療後，再轉往林才民整形外科施以整形手術，經長達
    1 年多之治療，仍造成軀幹、雙手臂、左耳等部位均遺留嚴
    重灼傷疤痕，無法恢復原來面貌之重大不治之傷害，左耳並
    因上開化學性灼傷後結疤，造成耳道嚴重狹窄，致該耳50分
    貝傳導性聽力障礙；證人即告訴人乙○○因遭被告潑灑硫酸
    ，致頭頸、前軀幹、雙手等部位受有化學性灼傷（深二度至
    三度、面積3.5%），經送往中和紀念醫院治療後，再轉往林
    才民整形外科施以整形手術，經長達1 年多之治療，仍造成
    頭頸、前軀幹、雙手等部位均遺留嚴重灼傷疤痕等情，分別
    有中和紀念醫院甲診斷證明書2 紙（偵查卷第5 頁、第6 頁
    ）、中和紀念醫院96年2 月14日高醫附行字第0960000436號
    函暨所檢附之病歷（參本院卷第45頁至第67頁）、中和紀念
    醫院96年7 月23日高醫附行字第0960002169號函（參本院卷
    第138 頁）、中和紀念醫院96年10月2 日高醫附行字第0960
    003054號函（參本院卷第145 頁）、林俊卿耳鼻喉科診所96
    年12月3 日診斷證明書1 紙（參本院卷第177 頁）及林才民
    整形外科診所病歷摘要證明書2 紙（參本院卷第169 頁、第
    170 頁）等附卷足憑，此部分之事實，至堪認定。
  (二)而被告辯稱於本件案發之前，為免硫酸濃度太高，有先將預
    備潑灑之硫酸加水稀釋乙節，雖與證人乙○○於本院審理中
    證稱：被告僅係用水龍頭沖洗杯子外面等語不合（參本院卷
    第196 頁），惟依據宏榮化工原料行所出具之檢驗報告（參
    偵查卷第9 頁），被告所購買之硫酸濃度為98.1% ，而經本
    院將被告持以盛裝硫酸之塑膠藥罐送驗結果，塑膠藥罐內所
    殘餘之硫酸濃度則為42.14%，有臺灣檢驗科技股份有限公司
    96年3 月15日報告號碼：KP/2007/30148 號測試報告乙紙在
    卷可參（參本院卷第69頁），顯然塑膠藥罐內所裝硫酸濃度
    低於被告所購買之硫酸濃度，故被告上開辯稱於潑灑之前，
    有將硫酸加水稀釋乙節，尚堪採信。惟此非即能逕認被告係
    基於普通傷害之故意而為前開犯行，蓋以硫酸係具有高度腐
    蝕性的化學溶劑，如以之大量潑灑人體，將造成嚴重的燒灼
    傷害，即便經過醫學的完善治療，亦無法回復至原來的狀態
    ，不惟係社會大眾所週知之事實，被告對此亦知之甚詳，此
    可由被告為免硫酸濃度太高，故於潑灑之前先行加水之情而
    知。復依上開宏榮化工原料行所出具之檢驗報告及臺灣檢驗
    科技股份有限公司測試報告所示，硫酸濃度係從98.1% 降至
    42.14%，顯然硫酸濃度降低僅約一半有餘，故被告加水之量
    僅約略等同於同體積之濃硫酸，是被告所加水量非多，其並
    未以極大量之水稀釋濃硫酸，使硫酸濃度達於客觀上一般人
    均能辨認不致嚴重燒灼人體之程度乙節自堪認定，再參諸被
    告之學歷為初中肄業、目前無業等情（參警卷第4 頁被告資
    料），被告顯然並無任化工、醫療相關背景，則被告對究竟
    於濃硫酸中加多少量之水，始能使該硫酸之濃度降低至不會
    對人體造成嚴重燒灼之傷害當無任何確信，是其於著手實施
    前揭行為之際，客觀上當可預見若以上開僅加入少量水稀釋
    之濃硫酸潑灑他人，仍極可能造成使他人身體嚴重之燒灼傷
    害，即便經過醫學的完善治療，亦無法回復至原來的狀態，
    猶逕持前開硫酸潑灑往告訴人丙○○、乙○○之臉部正面部
    位潑灑，致其受有如前所述化學性灼傷之重傷害，顯見被告
    於行為之際主觀上確有使告訴人丙○○因此受重傷亦不違反
    其本意之不確定故意甚明，被告辯稱係基於普通傷害之犯意
    而為前開犯行等語，顯無可採。
  (三)又證人即告訴人丙○○遭被告潑灑硫酸後大叫，一旁之證人
    即告訴人乙○○見狀上前出手打被告一巴掌，被告旋即將塑
    膠藥罐中所餘之硫酸，往證人即告訴人乙○○正面潑灑乙節
    ，業據證人即告訴人乙○○於本院審理中證稱：「被告一來
    就對著丙○○說「你生意很好做」（台語），接著就把該類
    似紅茶的液體往丙○○身上潑，丙○○就大叫，我發現不對
    ，就衝過去，打被告一巴掌，結果被告就把剩下的液體往我
    身上潑」；「（問）打被告巴掌時被告有無還手？（答）沒
    有，他是直接拿硫酸潑我。」；「（問）被告是否不小心或
    是故意潑你？（答）他是故意對著我潑。」等語明確（參本
    院卷第195 頁、第196 頁），是被告上開辯稱係證人即告訴
    人乙○○從左邊過來打伊，伊要揮手擋住證人即告訴人乙○○，塑膠藥罐內之剩餘硫酸才潑灑向證人即告訴人乙○○等
    語（參本院卷第32頁）是否可採已非無疑。再參諸前開被告
    自陳與證人乙○○所證述案發當時情況，被告於潑灑證人即
    告訴人丙○○硫酸後，證人即告訴人乙○○旋出手打被告巴
    掌，則被告若真僅係揮手欲擋住證人即告訴人乙○○打其巴
    掌，必當往上舉起左手至與其臉部相當高度之位置，而被告
    手中所持之塑膠藥罐，因其舉手目的並非持以潑灑證人乙○○，依人體反射動作而言，瓶口理當向上而非向證人即告訴
    人乙○○方向，且內容之硫酸因已先行潑灑證人即告訴人丙○○，藥罐內亦非充滿硫酸溶液，故於瓶口向上之狀態下，
    若僅因被告舉起左手動作，而使藥罐內硫酸噴濺而出，則硫
    酸往證人即告訴人乙○○身上運動之方向，依慣性作用，有
    可能者係：1.硫酸以由下往上運動之方式直接往證人即告訴
    人乙○○身上噴濺。2.硫酸先由下往上運動後，再由上往下
    往證人即告訴人乙○○身上淋去（即以拋物線方式往告訴人
    乙○○身上噴濺），而因被告係將手舉至與臉部相當高度之
    位置，故於上開1.之情形中，噴濺而出之硫酸傷及證人即告
    訴人乙○○之身體部位，應係在臉部高度以上之位置；於上
    開2.之情形中，則因硫酸係由上往下淋往證人乙○○，故證
    人乙○○之下巴部位，自無可能遭受硫酸波及。而觀諸證人
    即告訴人乙○○受傷之初所拍攝之照片，其於胸部、雙手手
    臂與胸部同高之位置均有大面積之燒灼痕跡；臉部、下巴、
    脖子則佈滿斑點般之燒灼痕跡（參偵查第59頁），因證人乙○○下巴部位亦有斑點般之燒灼痕跡，是其遭受硫酸潑灑之
    方式，顯非上開分析中2.所列之方式。又依證人即告訴人乙○○上開所受傷害部位係胸部、雙手手臂與胸部同高之位置
    有大面積燒灼痕跡，臉部、下巴、脖子部位係斑點般之燒灼
    痕跡，顯然硫酸直接潑灑之部位係胸部高度附近之位置，亦
    與上開分析1.中所述證人即告訴人乙○○所應受傷之部位不
    相符合，是依證人即告訴人乙○○所受傷害比對，顯與被告
    所辯欲揮手阻擋證人即告訴人乙○○之攻擊因而硫酸噴濺傷
    及證人即告訴人乙○○應造成之傷害並不相同，足證證人即
    告訴人乙○○上開被告直接持硫酸往其身上潑灑等語屬實，
    被告係故意持前開加水後之濃硫酸往證人即告訴人乙○○身
    上潑灑乙節，自堪認定，參以前(二)部分所述，被告於行為之
    際主觀上確有使告訴人乙○○因此受重傷亦不違反其本意之
    不確定故意甚明。被告辯稱係因過失而致硫酸潑灑證人即告
    訴人乙○○等語，洵無可採。
  (四)按「上訴人預以濃硫酸傾倒於玻璃杯茶水中，猛向被害人面
    部潑去，圖毀其容貌，致面部疤痕累累，容貌變更，確已達
    於重大不治之程度，核與刑法第10條第4 項第6 款規定相符
    ；上訴人持硫酸潑灑人之身體、顏面，以其腐蝕性足致被害
    人之身體顏面有重大不治或難治之傷害，上訴人顯有重傷害
    之故意，被害人受傷已達刑法第10條第4 項第6 款之程度，
    係犯刑法第278 條第1 項之罪」，最高法院80年台上字第21
    28號判決、52年度台上字第1571號判決，可資參照。申言之
    ，以腐蝕性極強之硫酸毀及他人之容顏、身軀，致顏面、頭
    頸各處皮膚受嚴重灼傷，產生無法回復之疤痕者，即構成重
    大不治且難治之傷害。次按毀敗或嚴重減損一耳或二耳之聽
    能，為重傷害，刑法第10條第4 項第2 款定有明文。而觀諸
    本件告訴人丙○○經過長達1 年多之治療，仍造成軀幹、雙
    手臂、左耳等部位均遺留嚴重灼傷疤痕，無法恢復原來面貌
    之重大不治之傷害；告訴人乙○○仍造成頭頸、前軀幹、雙
    手等部位均遺留嚴重灼傷疤痕，無法恢復原來面貌之重大不
    治之傷害等情，此業經證人即告訴人二人主治醫師林才民於
    本院審理中證稱：「因為證人二人（即告訴人二人）都是化
    學性灼傷達二、三度，身體的功能已經沒有辦法讓他們的疤
    痕隨著時間的經過而慢慢淡化，甚至連動手術植皮都無法處
    理。」等語明確（參本院卷第199 頁、第200 頁），並有卷
    附前開中和紀念醫院回函及照片等資料在卷可憑，是告訴人
    丙○○、無國芳二人頭頸、軀幹、手臂皮膚受硫酸燒灼而形
    成之疤痕均已難以回復，其等所受之傷害已屬重大不治且難
    治之重傷害當無疑義。又告訴人丙○○左耳因上開化學性灼
    傷後結疤，造成耳道嚴重狹窄，致該耳50分貝傳導性聽力障
    礙有前開中和紀念醫院函文及林俊卿耳鼻喉科診斷證明書在
    卷可參（參本院卷第138 頁、14 5頁、177 頁），是告訴人
    丙○○左耳功能已嚴重減損乙節亦堪認定，故被告以告訴人
    二人所受傷害尚不構成重傷等語，衡之前開最高法院判決意
    旨及刑法第10條第4 項第2 款規定，自無可採。
  (五)末查被告辯稱於為本件犯行前係因遭告訴人丙○○持麵桿毆
    打致思慮不清，而為本件犯行，然參諸被告前開辯稱於為本
    件犯行前，為免持以行兇之濃硫酸濃度太高，先加水後再持
    以潑灑告訴人二人等情，被告顯然對於所作所為，知之甚明
    其所辯因思慮不清而為本件犯行等語，顯係事後卸責之詞，
    不足採信。
  (六)綜上所述，被告所辯均無足採，本件事證已明，被告犯行堪
    予認定。
二、核被告所為，均係犯刑法第278 條第1 項之重傷罪。被告先
    後對告訴人丙○○、乙○○所犯之二個重傷害行為，因犯意
    各別，行為互殊，應予分論併罰。爰審酌硫酸乃強酸性之化
    學物質，極具腐蝕性，受灼傷者不僅於長期治療之過程中承
    受生理上相當難耐之痛苦及生活上種種不便，顏面之灼傷更
    需面對容貌易引人側目之心理負擔，甚至因而造成自信低落
    或其他心理傷害，此種傷害手段之激烈，為害之大，足徵行
    為人之惡性非輕；尤其被告與告訴人丙○○、乙○○二人毫
    無糾葛，竟可對該二人施以重傷害，若不從重議處，無以衡
    平；末再考量被告至今尚未與告訴人達成和解，及其犯罪之
    動機、目的、方法、犯後態度等一切情狀後，就其所犯二罪
    ，分別量處如主文所示之刑，並定其應執行之刑。扣案塑膠
    藥罐1 瓶，乃被告所有，對告訴人二人犯重傷害罪所用之物
    ，業經被告自陳在卷，爰依刑法第38條第1 項第2 款，宣告
    沒收之。
據上論斷，應依刑事訴訟法第299 條第1 項前段，刑法第278 條
第1 項、第51條第5 款、第9 款、第38條第1 項第2 款，判決如
主文。
本案經檢察官鄧藤敦到庭執行職務。
中    華    民    國    97    年    2     月    15    日
                  刑事第十庭  審判長法  官 何秀燕
                                    法  官 吳金芳
                                    法  官 林揚奇
以上正本證明與原本無異。
如不服本判決，應於收受送達後10日內向本院提出上訴書狀。
中    華    民    國    97    年    2     月    18    日
                                    書記官 何明昌
附錄條文：
中華民國刑法第278條第1項
使人受重傷者，處五年以上十二年以下有期徒刑。


司法院資訊處製作；財團法人民間司法改革基金會備份。
